臺灣高雄地方法院民事判決　　　　　　　95年度訴字第4119號
原　　　告　甲○○
訴訟代理人　乙○○○
被　　　告　丙○○
　　　　　　　　　　　　棟前臨.
上當事人間拆屋還地事件，本院民國96年4 月9 日言詞辯論終結
，判決如下：
    主  文
被告應將坐落高雄縣大寮鄉○○○段四０八一－一地號土地上如
附圖所示Ａ部分面積三一點二五平方公尺之地上物拆除，將上開
土地返還原告。
訴訟費用由被告負擔。
    事  實及理  由
一、按訴狀送達後，原告不得將原訴變更或追加他訴，但擴張或
    減縮應受判決事項之聲明者，不在此限，民事訴訟法第255
    條第1 項第3 款定有明文。原告提起本件民事訴訟，原聲明
    求為「被告應將原告所有坐落高雄縣大寮鄉○○○段4081-1
    地號土地上之地上物，如地籍圖謄本紅色部分，面積約30平
    方公尺之地上物拆除，將土地返還原告。」之判決，嗣於訴
    狀送達被告後，於民國96年4 月9 日本院言詞辯論期日，當
    庭聲明就訴之聲明土地面積部分更正為31.25 平方公尺，核
    為就土地面積部分擴張應受判決事項之聲明，與民事訴訟法
    第25 5條第1 項第3 款之規定相符，應予准許，合先敘明。
二、本件原告起訴主張：原告於95年10月15日因買賣取得坐落於
    高雄縣大寮鄉○○○段4081-1地號之土地（以下簡稱系爭土
    地），並完成所有權移轉登記。詎被告未得原告同意，亦無
    正當權源，占用上開系爭土地，並擅自搭建鐵皮屋（下稱系
    爭建物）使用，合計占用31.25 平方公尺，致原告所有權受
    有損害；原告為系爭土地之所有權人，爰依民法第767 條之
    規定，聲明請求被告將系爭土地上之地上物拆除、將土地騰
    空交還原告；並求為聲明判決如主文所示。
三、被告則以：系爭土地原為被告所有，經本院拍賣而由拍定人
    蔡國翔取得所有權，蔡國翔於拍定後同意由被告繼續占有及
    使用系爭土地與建物，迄政府徵收系爭土地為止。後蔡國翔
    將該土地賣予宗翊企業有限公司（下稱宗翊公司），宗翊公
    司亦同意系爭土地與建物由被告繼續占有及使用，直至政府
    徵收。嗣宗翊公司將系爭土地再轉賣予原告，原告亦同意被
    告繼續使用系爭土地；且原告明知系爭土地與建物為被告占
    有及使用，是該土地存有權利瑕疵為原告所明知，原告應繼
    受其前手之瑕疵，而有忍受系爭土地與建物為被告占有及使
    用之義務，故原告之訴自無理由等語置辯。並聲明求為判決
    ：原告之訴駁回。
四、兩造所不爭執之事實：
（一）原告於95年10月12日因買賣之故而成為系爭土地之所有權
      人。
（二）被告所有之上開系爭建物，確占用系爭土地如附圖所示Ａ
      部分，面積達31.25 平方公尺之事實。
五、本件之爭執點在於：被告有無占有及使用系爭土地之正當權
    源？茲分述本院之判斷如下：
（一）按使用借貸為無償契約，原屬貸與人與使用人之特定關係
      ，除當事人另有特約外，使用人無移轉其權利於第三人之
      可言。且使用借貸本係無償借用性質，不能與租賃相提並
      論，使用借貸亦未如租賃有民法第425 條之規定。故土地
      所有權移轉於他人後，除已得該他人即現在之所有人同意
      繼續使用外，土地使用人縱經原所有人無償提供使用或允
      許借用，亦不能以之拘束現在之所有人，而對現在之所有
      人主張有使用該土地之權利（最高法院92台上957 號判決
      意旨參照）。被告雖抗辯稱系爭土地之前所有人，同意被
      告繼續使用土地直至政府徵收等語，而證人即系爭土地之
      前所有人宗翊公司之負責人丁○○亦於本院審理期間來院
      證述無訛（見本院卷第37頁），惟依前所述，縱被告與系
      爭土地之前所有人宗翊公司有使用借貸之約定，除已得現
      所有人即原告之同意，自不得約束原告。因原告已否認曾
      同意被告無償使用系爭土地，而證人丁○○於本院審理時
      ，亦來院證述：原告在買賣當時並無承諾要讓被告使用到
      徵收為止等語（見本院卷第37頁），則在被告未能證明原
      告確有同意其繼續使用系爭土地之情形下，自難僅以其與
      系爭土地之前所有人宗翊公司有使用借貸之約定，而對抗
      原告。
（二）本件被告雖再以：原告在買受系爭土地時，即已知悉被告
      占有並使用上開土地，且有系爭建物存在，猶願意予以買
      受，顯係自願繼受該土地前手之權利上瑕疵云云，以資抗
      辯；惟買賣標的物之權利瑕疵，係指買賣成立後，第三人
      就買賣標的有得以合法主張之權利存在，且該權利瑕疵於
      買賣成立後未能除去。倘因法律規定買受人於受買賣標的
      物之交付後，已取得標的物之所有權，可得對抗第三人時
      ，則其權利已無瑕疵之問題。本件原告既已取得系爭土地
      之所有權，且被告所主張之使用借貸關係，並不足以對抗
      原告，或屬得對原告有所主張之權利，已如前述，是本件
      系爭土地，並無權利瑕疵之可言。
（三）再者，被告所辯稱原告在購買系爭土地時，已知悉被告占
      用系爭土地，猶購買之，應有容忍被告使用系爭土地之義
      務云云。被告此部分所稱原告有容忍之義務，並無任何法
      律上之依據；若其意指原告於購買系爭土地之時，應已默
      示承諾被告得使用系爭土地，因沈默與默示意思表示不同
      ，沈默係單純之不作為，並非間接意思表示，除法律或契
      約另有規定外，原則上不生法律效果。默示意思表示係以
      言語文字以外之其他方法，間接使人推知其意思，原則上
      與明示之意思表示有同一之效力，故所謂默示之意思表示
      ，係指依表意人之舉動或其他情事，足以間接推知其效果
      意思者而言，若單純之沈默，除有特別情事，依社會觀念
      可認為一定意思表示者外，不得謂為默示之意思表示（最
      高法院29年度上字第762 號判例可資參照）。本件原告雖
      於購買系爭土地時，已知悉被告占用系爭土地之事實，此
      為原告所自承（見本院卷第37頁），惟原告單純知悉被告
      占用系爭土地，仍予以購買此一單純之事實，客觀上尚不
      足以作為原告有容忍被告繼續使用系爭土地之沈默意思表
      示；佐以原告向宗翊公司購買系爭土地之契約書，除無記
      載原告願同意被告繼續使用系爭土地外，復於其中特約事
      項再明白約定：「…如有其他佔用情事時，一概由乙方（
      即原告）自行排除，與甲方（即宗翊公司）無涉」（見本
      院卷第30、31頁），堪認原告於購買系爭土地時，應即欲
      自主排除原告之占用情事，並無同意被告繼續使用系爭土
      地之意。是以被告此部分之抗辯，亦屬無據。
六、按所有人對於無權占有或侵奪其所有物者，得請求返還之。
    對於妨害其所有權者，得請求除去之。有妨害其所有權之虞
    者，得請求防止之，民法第767 條定有明文。本件被告既無
    占用系爭土地之合法權源，則原告依上開規定，請求被告將
    系爭土地上之地上物拆除、土地騰空交還原告，為有理由，
    應予准許，爰判決如主文第1項所示。
據上論結，本件原告之訴為有理由，依民事訴訟法第78條，判決
如主文。
中　　華　　民　　國　　96　　年　　4 　　月　　23　　日
                  民事鳳山分庭法　官　李怡諄
正本係照原本作成。
如不服本判決，應於送達後20日內，向本院提出上訴狀並表明上
訴理由，如於本判決宣示後送達前提起上訴者，應於判決送達後
10日內補提上訴理由書（須附繕本）。
中　　華　　民　　國　　96　　年　　4 　　月　　23　　日
                                書記官　林豐富
